【裁判字號】    90,上訴,1486
【裁判日期】    900831
【裁判案由】    瀆職
【裁判全文】
臺灣高等法院臺中分院刑事判決                    九十年度上訴字第一四八六號
    上  訴人即
    自  訴  人  乙○○
    被      告  甲○○
右上訴人因被告瀆職案件，不服臺灣彰化地方法院九十年自字第八九號，中華民國九
十年七月二十四日第一審判決，提起上訴，本院判決如左：
    主  文
上訴駁回。
    理  由
一、本案經本院審理結果，認第一審以刑法瀆職罪章之立法目的，係在確保公務之適
    正執行，使公務員於執行公務時不受金錢、勢力、個人勤惰，或其他偏頗行為之
    影響，致國家公共事務無法順利推行，是此種犯罪行為直接侵害者，乃抽象之國
    家法益，縱特定個人或因公務員之該等行為受有損失，亦屬間接被害之人，依法
    即不得提起自訴，本件自訴人自訴被告涉嫌瀆職，然瀆職罪之保護對象為國家法
    益，自訴人並非直接之被害人，依法即無提起自訴之餘地，而諭知不受理判決，
    其判決結果並無不合，茲引用之。
二、自訴人上訴意旨略稱：(1)被告不實虛偽之判斷為瀆職，八十八年一月二十八日既
    無自訴人當庭書寫黃聰勤卻在偵查卷記載當庭書寫黃聰勤三字及鑑定當庭符合字
    跡的不實判斷。(2)八十八年一月二十八日黃聰勤本人既無當庭寫黃聰勤三字卻鑑
    定黃聰勤三字卻鑑定黃聰勤八十八年一月二十八日當庭書寫當庭符合不實之判斷
    。(3)黃聰勤三顆印章與經偽造的八十七年二月十九日手術同意書及麻醉同意（同
    年月日）的印章符合及經偽造文書的八十七年五月十九日的手術同意書及同年月
    日的麻醉同意書的印章符合(4)證人（黃聰勤）在偵查中指稱他立同意書是接骨，
    而不是拿骨，甲○○卻擅自變造異物為碎骨物，本件偵辦判斷及捏造自訴人告訴
    意旨，其自訴人乙○○係屬直接被害人，因此與判決書內自訴人並非直接被害人
    為無理由（詳自訴人九十年七月三十一日上訴狀所載）。
三、經查，自訴人自訴及上訴理由固以被告涉嫌捏造前述(1)─(4)等等事由，為其瀆職
    之憑據，惟查自訴人於原審已供明；伊要告甲○○檢察官捏造伊告訴意旨，伊要
    告他瀆職（原審卷第一０四頁）；雖自訴人於原審並未具體指明被告是涉犯瀆職
    罪章之何罪名，但其於本院九十年八月二十七日調查期日則陳明伊自訴是認為被
  告係犯刑法第一百二十七條、第一百二十四條、第一百二十五條第一項第三款之
    罪；而刑法第一百二十四條枉法裁判罪、所保護者是維護司法權之正當行使，是
    其直接受害者為國家法益，刑法第一百二十五條第一項第三款之濫權不追訴處罰
    罪，亦係屬侵害國家審判權之犯罪，個人縱使被害，亦由於國家審判權誤判所致
    ，故不得提起自訴，再依上訴人自訴之意旨，固以被告所承辦之台灣彰化地方法
    院檢察署八十七年度偵字第四三二八號不起訴處分，為被告涉犯刑法第一百二十
    七條後段違法不執行刑罰罪之依據，但刑法第一百二十七條後段之規定，亦係侵
    害國家刑罰權之犯罪，其直接被害之法益乃國家，而非個人法益，且其犯罪之態
    樣係不執行刑罰之消極不作為，個人法益並未因該罪而直接受到侵害，依法均不
    得提起自訴，本院八十八年度上訴字第二三七六號判決意旨參照。原審因此以自
    訴人就不得自訴之案件，逕行提起自訴，而不經言詞辯論，以不受理判決之，並
    無不當，自訴人仍執其為被害人得為自訴提起上訴，請求撤銷原判自屬無據，應
    予駁回，又本件原審判決係諭知不受理，爰不經言詞辯論，逕行判決。
據上論結，應依刑事訴訟法第三百七十三條、第三百六十八條、第三百七十二條，判
決如主文。
中      華      民      國      九十       年     八      月   三十一   日
                                臺灣高等法院臺中分院刑事第七庭
                                      審判長法  官  林  榮  龍
                                            法  官  江  錫  麟
                                            法  官  謝  說  容
右正本證明與原本無異。
自訴人得上訴。
如不服本判決應於收受送達後十日內向本院提出上訴書狀，其未敘述上訴之理由者並
得於提起上訴後十日內向本院補提理由書（均須按他造當事人之人數附繕本）。
                                            書記官  金  珍  華
中      華      民      國      九十       年     九      月     三     日
                                                                        Ｒ


司法院資訊處製作；財團法人民間司法改革基金會備份。
